臺灣桃園地方法院刑事判決
110年度交易字第270號
公  訴  人  臺灣桃園地方檢察署檢察官
被      告  劉有平



上列被告因公共危險案件，經檢察官聲請以簡易判決處刑（109
年度偵字第29582號），本院認為不應以簡易判決處刑，改依通
常程序審理，判決如下：
    主  文
丙○○無罪。
    理  由
一、按法院認為應科拘役、罰金或應諭知免刑或無罪之案件，被
    告經合法傳喚無正當理由不到庭者，得不待其陳述逕行判決
    ，刑事訴訟法第306條定有明文。查被告丙○○經合法傳喚無
    正當理由未到庭，有本院送達證書、刑事報到單及審判筆錄
    各1份在卷可證，本院爰不待其陳述，逕為一造辯論判決。
二、聲請簡易判決處刑意旨略以：被告於109年5月18日中午12時
    33分許前某時，在不詳地點，飲用含有酒精成分之飲品後，
    明知飲酒後已達不能安全駕駛動力交通工具之程度，仍騎乘
    登記在其胞兄劉有義名下之車牌號碼000–991號普通重型機
    車離去，於109年5月18日中午12時33分許，行經桃園市○○區
    ○○○街0號前，因注意力及反應能力受體內酒精成分影響而降
    低，不慎失控自撞合興二街2號牆壁及合興二街6號前移動招
    牌。嗣經警據報到場處理並將被告送衛生福利部桃園醫院（
    下稱桃園醫院）救治，之後被告未告知醫院逕行離去，前往
    桃園市○○區○○街000巷00號2樓劉有義住處，於同日下午5時2
    7分許，在前開處所內，測得其呼氣所含酒精濃度達每公升0
    .16毫克（回溯其開始駕車時呼氣酒精濃度測定值為每公升0
    .47毫克）。因認被告涉犯111年1月28日修正前刑法第185條
    之3第1項第1款之公共危險罪嫌。
三、按被告未經審判證明有罪確定前，推定其為無罪；犯罪事實
    應依證據認定之，無證據不得認定犯罪事實；又不能證明被
    告犯罪者，應諭知無罪之判決，刑事訴訟法第154條第1項、
    第2項及第301條第1項分別定有明文。次按事實之認定，應
    憑證據，如未能發現相當證據，或證據不足以證明，自不能
    以推測或擬制之方法，以為裁判基礎；又認定不利於被告之
    事實，須依積極證據，苟積極證據不足為不利於被告事實之
    認定時，即應為有利於被告之認定。
四、檢察官聲請簡易判決處刑意旨認被告涉犯上開罪嫌，無非係
    以員警職務報告、道路交通事故調查報告表（一）、（二）
    道路交通事故現場圖、酒測值單、監視器翻拍照片，認被告
    經警於上揭時間測得其吐氣所含酒精濃度為每公升0.16毫克
    ，回推計算被告於109年5月18日中午12時33分許騎車自撞時
    之吐氣酒精濃度為每公升0.47毫克等為其論據。
五、被告經本院合法傳喚而未到庭，惟其於偵訊中堅詞否認有上
    開犯行，辯稱：其不知於上開時、地騎乘前揭機車發生交通
    事故之人係何人，其都是騎腳踏車，其雖有於109年5月18日
    至桃園醫院就醫，但不是由救護車送往該院，其不知道其於
    同日進行酒測前係何時喝酒等語。經查：
（一）證人即救護人員潘宇凱及侯盈芳於檢察事務官詢問時均證
      稱：無法確定救護車監視畫面及員警密錄器翻拍照片中之
      人，是否係其等斯時前往交通事故現場救護之人等語。而
      證人即員警甲○○於本院審理時證稱：其接獲勤務中心抵達
      交通事故現場時，僅有2名派出所男員警在場，前開機車
      則遺留在該處，係派出所員警提供劉有義之姓名及身分證
      字號予其，其至桃園醫院尋找劉有義，該院護理師僅言有
      一位丙○○有到醫院並未提及是否係經救護車送至該院，被
      告斯時稱其不是劉有義，亦非因交通事故而受傷，待其於
      同日下午前往該機車車主劉有義之住處，見被告亦在該處
      ，其不清楚劉有義有無提及將該機車交予丙○○騎乘，被告
      在劉有義住處內有承認係其騎乘前開機車，但被告說詞反
      覆，一下說是其騎乘該機車，一下又說不是等語。證人潘
      宇凱、侯盈芳均不認識被告，亦無糾紛，無迴護被告之動
      機或可能；至於證人甲○○身為執法人員，與被告無仇恨過
      節、利害關係，且在本院審理時具結擔保其證言之可信性
      ，實無甘冒偽證罪嫌，說謊誣陷被告之可能及必要。而依
      證人潘宇凱、侯盈芳及甲○○前開證述，均無法證明在本交
      通事故現場經救護車載送至醫院之人確為被告。雖被告曾
      在劉有義住處內向甲○○承認係其騎乘前開機車，但被告說
      詞反覆，並於偵訊時堅決否認，業如前述，而卷內亦無劉
      有義是否有將前開機車提供予被告騎用之證據。是尚不得
      僅憑前開被告不利於己之供述，遽為不利被告犯罪事實之
      認定。
（二）檢察官聲請簡易判決處刑書係以交通部運輸研究所77年8
      月編印之「駕駛人行為反應之研究–酒精對駕駛人生理影
      響之實驗分析」之計算公式，以推算被告酒測前之吐氣酒
      精濃度。惟飲酒後酒精代謝之快慢，實與飲酒人之體質、
      該時之身體之疲勞程度、腹中其他食物代謝情形等因素息
      息相關，且酒精濃度曲線，本非一概以每小時降低固定比
      率之濃度為基礎，性別、體重、飲酒量、飲酒模式、飲酒
      時序等因素均需納入公式考量，而酒精消退率在各個科學
      報告中，本無一致標準，容有統計數值之誤差。而本案卷
      內並無被告於109年5月18日身體疲勞程度、腹中其他食物
      代謝情形等因素之相關資料足以憑佐。再參酌被告罹有高
      血壓、糖尿病，有惠民醫院診斷證明書1份在卷可佐，是
      依被告體質尚無法僅以上開計算公式而倒推出本案被告真
      實之酒精吐氣濃度，依罪疑唯輕原則，縱認被告確有於上
      開時、地騎乘前開機車發生事故，亦難以該酒精測試結果
      ，遽認被告騎車時吐氣中所含酒精濃度顯已逾每公升0.25
      毫克之標準，而為不利於被告之認定甚明。
（三）按刑法第185條之3第1項第2款規定係以「不能安全駕駛」
      為構成要件之一，惟行為人是否因服用毒品、麻醉藥品、
      酒類或其他相類之物，而有「不能安全駕駛」情形，應依
      證據證明之。證人甲○○於本院審理時證稱：因被告受傷，
      所以並未製作刑法第185條之3第1項第2款案件測試觀察紀
      錄表（下稱測試觀察紀錄表），其不記得在劉有義家中，
      被告有無散發酒味或面帶潮紅等語。而觀之卷附測試觀察
      紀錄表記載因被告受傷，而未命被告做直線測試及平衡動
      作，亦未命被告用筆在兩個同心圓之間的0.5公分環狀帶
      內畫另一個圈，此外並無觀察被告遭查獲後狀態之記載，
      是自無法以之作為認定被告不能安全駕駛之證據。縱認被
      告確有於前揭時、地，有騎乘上開機車，然現場照片顯示
      永福路口兩側之興仁路並非筆直相對接之道路（見偵卷第
      46頁），而卷附監視畫面或因拍攝角度，或因遭電線桿及
      其他停放在路旁車輛阻擋視線之故，並未清楚攝得該機車
      失控自撞合興二街2號牆壁及合興二街6號前移動招牌之過
      程，無法判斷被告究係如何撞上前揭牆壁及移動招牌，尚
      難僅憑被告有前開碰撞之事實，遽認被告確係因飲用酒類
      ，而有不能安全駕駛之情形，亦無從論以刑法第185條之3
      第1項第2款之罪，附此敘明。
（四）上開檢察官所提出之證據資料，固可證明被告經警施以吐
      氣所含酒精濃度測試時，其吐氣所含酒精濃度為每公升0.
      16毫克之事實，然依前述說明，既無法令本院達被告騎車
      時吐氣所含酒精濃度達每公升0.47毫克之確信，基於罪疑
      唯輕原則，難認被告涉有刑法第185條之3第1項第1款之犯
      行；又前開證據亦未能證明被告發生交通事故時，係因其
      服用酒類後，致不能安全駕駛所致，要與同條第1項第2款
      之構成要件不符。綜上，檢察官所舉證據不足以證明被告
      有何公共危險犯行，尚無從說服本院形成被告有罪之心證
      ，揆諸前揭說明，自應諭知被告無罪之判決。
六、依刑事訴訟法第452條、第301條第1項前段、第306條，判決
    如主文。
本案經檢察官乙○○聲請簡易判決處刑，檢察官洪鈺勛到庭執行職
務。
中　　華　　民　　國　　111 　年　　7 　　月　　15　　日
                  刑事第十三庭    法　官　王兆琳
以上正本證明與原本無異。
如不服本判決，應於判決送達後20日內向本院提出上訴書狀，並
應敘述具體理由，未敘述上訴理由者，應於上訴期間屆滿後20日
內向本院補提理由書（均須按他造當事人之人數附繕本），切勿
逕送上級法院。
                                  書記官　鄭哲霖
中　　華　　民　　國　　111 　年　　7 　　月　　15　　日